臺灣高等法院刑事判決　　　　　　　　　　　　　　九十年度上訴字第三六三號
　　上　訴　人　臺灣板橋地方法院檢察署檢察官
　　被　　　告　己○○
右上訴人因違反著作權法案件，不服臺灣板橋地方法院八十九年度訴字第二二０七號
，中華民國九十年九月二十六日第一審判決（起訴案號：臺灣板橋地方法院檢察署八
十九年度偵字第一一四四０、一０七五一號）提起上訴，本院判決如左：
    主  文
上訴駁回。
    理  由
一、公訴意旨略以：被告己○○係安翔資訊電腦店負責人，竟意圖牟利，以自備之電
    腦燒錄機，未經同意或授權，擅自接受同學或友人之訂購，代為翻拷他人著作物
    之各類原版光碟片重製於空白光碟片上，並收取新臺幣（下同）二十元至一百五
    十元不等之代價為報酬，販賣並散佈各列盜版光碟片，其於民國八十九年三月初
    ，即受友人王中祺之委託，代為燒錄音樂光碟片（分別為鄭秀文精選集、蘇慧倫
    鴨子專輯），嗣於八十九年四月二十日，在臺北縣板橋市○○路四十八巷四弄十
    八號四樓住處，為警扣得電腦燒錄機一台、盜版音樂光碟十二片、電影光碟十六
    片、程式光碟七十七片、空白光碟片六十片及色情光碟片十四片。案經被害人滾
    石國際音樂股份有限公司等（詳如附件所示）訴請內政部警政署刑事警察局報請
    偵查起訴，因認被告涉有違反著作權法第九十一條第二項之意圖銷售而擅自以重
    製之方法侵害他人之著作財產權之罪嫌。
二、按犯罪事實應依證據認定之，無證據不得推定其犯罪事實；又不能證明被告犯罪
    者，即應諭知無罪之判決，刑事訴訟法第一百五十四條、第三百零一條第一項分
    別定有明文。
三、本件公訴人認被告涉有上開罪嫌，無非以上揭事實，業據告訴人指證明確，且扣
    有上開燒錄機及盜版光碟等物、被告警訊自白及證人王中祺之證述等資為依據。
四、訊據被告堅決否認有右揭犯行，辯稱：扣案之音樂光碟片及電影光碟片均係其拷
    貝一份後供自己使用觀賞，而程式光碟片係均係其拷貝一份後留存作電腦備份使
    用，色情光碟片則係其自網路訂購得來以供自己觀賞之用，而因其所以代同學拷
    具光碟片係因其較懂電腦，且有燒錄機，所以教同學如何拷貝，而同學如沒有空
    白光碟片，伊即提供並酌收成本價二十餘元，伊並不知同學所委託拷貝之光碟內
    容，亦無意圖牟利銷售之情事。
五、經查：扣案之音樂光碟片十二片，其中ＭＰ３一片係已據被告供稱係自網路購買
    而來，其餘十一片被告雖自承係其拷貝而來，惟其每片均屬不同之歌曲內容，且
    均各僅持有一片，有卷附九十一年一月十一日勘驗筆錄可稽；另扣案之電影光碟
    十六片，均係ＶＣＤ光碟片，其中僅十片係告訴人美商二十世紀福斯影片股份有
    限公司等主張享有著作權之視聽著作，而上開十片又分屬五部不同電影內容（即
    每二片ＶＣＤ儲存構成一部電影內容），且各均僅持有一部，另程式光碟七十七
    片，亦僅二十片為告訴人美商微軟公司等主張享有著作權之電腦程式著作，惟其
    中九片即為美商微軟ＯＦＦＩＣＥ二○○○程式開發版而構成一套，其餘各片光
    碟均各分屬不同告訴人所享有著作權之電腦程式而各僅持有一片之事實，有各該
    告訴人於偵查中提出之檢視清單在卷可憑，並據各該告訴人代理人壬○○、何明
    達、張昌政到庭供稱在卷，至其餘扣案被告持有之色情光碟片十四片則與本件各
    告訴人所享有之著作權無涉。而上開各項錄音、視聽、電腦程式著作固據各告訴
    人提起證明文件主張享有著作財產權，惟按「供個人或家庭為非營利之目的，在
    合理範圍內，得利用圖書館及非供公眾使用之機器重製已公開發表之著作」，「
    合法電腦程式著作重製物之所有人得因備用存檔之需要重製其程式，但限於該所
    有人自行使用」，「著作之合理使用，不構成著作權之侵害，著作之利用是否合
    於第四十四條至第六十三條或其他合理使用之情形，應審酌一切情狀，尤應注意
    下列事項，以為判斷之標準：一、利用之目的及性質，包括係為商業目的或非營
    利教育目的。二、著作之性質。三、所利用之質量及其在整個著作所占之比例。
    四、利用結果對著作潛在市場與現在價值之影嚮。」著作權法第五十一條、第五
    十九條第一項、第六十五條分別定有明文。本件被告已抗辯上開扣案之光碟片或
    係其拷貝或係購買而來供自己觀賞、聆聽及電腦備份使用，且均係就不同內容著
    作重製物各僅持有一片或一套，依此客觀事實以觀，已難否定被告前開辯解，而
    查獲本案之警員方文章亦到庭證稱查獲當時被告確尚有合法授權重製物之音樂光
    碟片，故其並未扣案等語（見原審卷第八八頁），足見被告所辯其係屬供個人非
    營利之合理使用而重製系爭著作物等情，應堪採信。
六、次按被告之白自，不得作為有罪判決之唯一証據，仍應調查其他必要之証據，以
    察其是否與事實相符，刑事訴訟法第一百五十六條第二項定有明文。被告固曾於
    警訊自白：「曾有同班同學丙○○、庚○○、甲○○、乙○○、龐正剛、辛○○
    、癸○○、丁○○、王興傑、戊○○及友人鐘翠藜、林柔希曾託我翻拷光碟片，
    他們會拜託我主要是因為我家中有電腦及燒錄器，可以進行光碟拷貝，對方都是
    以向我購買空白光碟片再託我拷貝內容，我則是以空白光碟片本錢外加二至三成
    賣給對方，價錢依光碟片品質由二十元至一百五十元不等，但是我賺的是光碟片
    的差價，代同學翻拷只是服務性質，因我有在賣電腦，所以有必要代客翻拷以吸
    引他們向我買貨。」（見偵卷第三頁背面），惟證人王中祺證稱：「我帶原版二
    片（錄音光碟）叫被告教我如何拷貝，我要自己使用，我請被告替我買二片空白
    片，所以付給被告四十幾元，拷貝部分我沒有付錢給他」（見原審卷第七四頁背
    面、第七五頁）；証人丙○○、庚○○、乙○○、辛○○則均到庭結証稱因擔心
    所購教科書後附之光碟片損壞，故僅拜託被告幫忙拷貝教科書所附之光碟片，並
    支付空白光碟片之價款，此外並未再請被告拷貝其他內容之光碟等語（見本院九
    十一年一月八日訊問筆錄）。依前開法條說明，本院審酌證人王中祺、丙○○、
    庚○○、乙○○、辛○○等人與被告均係同班同學，渠等委請被告拷貝之性質亦
    係重製備份供證人自己使用而不具營利性質，且僅委請被告拷貝二片不同歌曲錄
    音著作或教科書後附之電腦程式著作，對告訴人著作現在或潛在市場影嚮甚微，
    所給付之對價乃係空白光碟片之對價等一切情狀，應認屬著作之合理使用之範圍
    。至光碟燒錄乃一般電腦玩家所通曉之技能，被告教導証人甲○○光碟燒錄技巧
    ，不過為電腦技術之相互交流，尚難據此而謂被告有銷售或出租意圖而重製告訴
    人著作物之侵害著作權行為可言。又被告既會使用燒錄機，其購置空白光碟片以
    備不時之需，乃屬必要。而空白光碟片單價甚低，大量購買價格更形優惠，告訴
    人以被告遭扣案之空白光碟片達六十片，即謂其已逾合理使用範圍，尚屬率斷。
七、綜上，被告所辯，應堪採信。此外復查無其他積極證據足資證明被告有何侵害他
    人著作權之犯行，自屬不能證明被告犯罪，原審因而為無罪之諭知，並無違誤。
    公訴人上訴指摘原判決不當，為無理由，應予駁回。
據上論斷，應依刑事訴訟法第三百六十八條，判決如主文。
本案經檢察官費玲玲到庭執行職務。
中      華      民      國    九十一    年      一      月     三十     日
                                臺灣高等法院刑事第十三庭
                                    審判長法  官  蔡    燉
                                          法  官  李  春  地
                                          法  官  盧  彥  如
右正本證明與原本無異。
如不服本判決應於收受送達後十日內向本院提出上訴書狀，其未敘述上訴之理由者並
得於提起上訴後十日內向本院補提理由書（均須按他造當事人之人數附繕本）。
                                          書記官  何  閣  梅
中      華      民      國    九十一    年      一      月    三十一    日
